臺灣雲林地方法院民事小額判決
110年度虎小字第183號
原      告  林雅暄  
被      告  蔡金谷  

上列當事人間因被告過失傷害案件，原告提起刑事附帶民事訴訟
請求損害賠償，經本院刑事庭以110年度交附民字第39號裁定移
送前來，本院於中華民國110年9月3日言詞辯論終結，判決如下
：
    主  文
被告應給付原告新臺幣壹萬柒仟柒佰陸拾參元，及自民國一百一
十年三月十九日起至清償日止，按週年利率百分之五計算之利息
。
原告其餘之訴及其餘假執行之聲請均駁回。
訴訟費用由兩造各負擔二分之一。
本判決原告勝訴部分得假執行。
    事實及理由
一、被告經合法通知，未於言詞辯論期日到場，核無民事訴訟法
    第386條各款所列情形，爰依原告聲請，由其一造辯論而為
    判決。
二、原告起訴主張：被告原領有普通大貨車駕駛執照，於民國10
    5年12月29日遭註銷後未重新考照，屬無汽車駕駛執照之人
    。被告於109年4月25日10時54分許，駕駛車牌號碼0000-00
    號自用小客車，沿雲林縣虎尾鎮光復路由北往西方向行駛，
    行經虎尾鎮廉使里文科路1131號之福懋加油站前欲左轉進站
    ，本應注意在劃有分向限制線之路段，不得駛入來車之車道
    內，而依當時天候晴、日間有自然光線、柏油路面乾燥、無
    缺陷、無障礙物、視距良好等客觀情形，並無不能注意之情
    形，竟疏於注意及此，跨越分向限制線行駛至對向車道，適
    原告騎乘車牌號碼000-0000號普通重型機車搭載訴外人林妤
    綸沿雲林縣虎尾鎮光復路由南往北方向駛至，二車發生碰撞
    ，原告及訴外人林妤綸均人車倒地，致原告受有頭部外傷併
    眩暈及四肢多處挫擦傷等傷害，爰依民法第184條第1項前段
    、第193條第1項、第195條第1項規定提起本件訴訟，請求被
    告賠償醫藥費新臺幣（下同）3,360元、增加生活需要之費
    用2,000元、精神慰撫金30,000元。並聲明：被告應給付原
    告35,360元，及自起訴狀繕本送達之翌日起至清償日止，按
    週年利率百分之5計算之利息；願供擔保請准宣告假執行。
三、被告未於言詞辯論期日到場，惟於調解程序到庭陳述：無法
    與原告就賠償金額達成共識，請依法判決等語。
四、本院之判斷：
  ㈠原告主張其於前揭時、地駕駛機車，與被告所駕上開車輛發
    生車禍，致受有上載傷害等事實，經本院調取被告被訴過失
    傷害之110年度交易字第23號刑事案件卷宗查核無訛。又汽
    車在未劃設慢車道之雙向二車道行駛時，應在劃有分向限制
    線之路段，不得駛入來車之車道內，道路交通安全規則第97
    條第1項第2款有明文規定。雙黃實線設於路段中，用以分隔
    對向車道，並雙向禁止超車、跨越或迴轉。道路交通標誌標
    線號誌設置規則第149條第1項第8款亦有明文規定。查本件
    事故地點路段係劃有分向限制線之雙向二車道，而當時並無
    不能注意之情事，被告疏未注意前揭交通規則，貿然跨越雙
    黃線左轉，致與原告所駕機車發生碰撞，有上開刑事案件卷
    宗內道路交通事故現場圖、道路交通事故調查報告表㈠、㈡在
    卷可稽（見偵卷第14至16頁），原告並因此受傷，被告就本
    件交通事故之發生當有過失，其過失行為與原告傷害結果間
    具有相當因果關係；被告僅於調解程序到庭表示因無法達成
    賠償協議，請依法判決等語，就上開事實未予爭執，既已於
    相當時期受合法通知，而於言詞辯論期日不到場，亦未提出
    任何書狀為爭執，依民事訴訟法第436條之23準用第436條第
    2項適用同法第280條第3項、第1項之規定，視同自認，依上
    開證據調查結果，堪信原告之主張為真實。被告經本院以11
    0年度交易字第23號刑事判決認其犯無駕駛執照駕車因過失
    致人受傷罪，依道路交通管理處罰條例第86條第1項規定加
    重其刑，判處拘役40日確定，亦同本院之認定。
  ㈡因故意或過失，不法侵害他人之權利者，負損害賠償責任；
    汽車、機車或其他非依軌道行駛之動力車輛，在使用中加損
    害於他人者，駕駛人應賠償因此所生之損害，但於防止損害
    之發生，已盡相當之注意者，不在此限，民法第184條第1項
    前段、第191條之2分別定有明文。不法侵害他人之身體或健
    康者，對被害人因此增加生活上之需要，應負損害賠償責任
    ；不法侵害他人之身體、健康、名譽、自由、信用、隱私、
    貞操，或不法侵害其他人格法益而情節重大者，被害人雖非
    財產上之損害，亦得請求賠償相當之金額，民法第193條第1
    項、第195條第1項前段亦有明文。又法院酌定慰撫金額時，
    應斟酌加害人與被害人雙方之身分、資力與加害程度，及其
    他各種情形核定之；慰撫金是否相當，應以加害行為之加害
    程度及被害人所受痛苦，斟酌加害人及被害人之身分、經濟
    地位等各種情形定之（最高法院47年度台上字第1221號、51
    年度台上字第223號判決意旨參照）。當事人主張有利於己
    之事實者，就其事實有舉證之責任，民事訴訟法第277條定
    有明文。就原告請求項目及金額，本院分別審酌如下：
　⒈醫藥費部分：原告主張因本件車禍受傷，支出醫藥費3,360元
    等語，並提出張維修藥局統一發票、天主教若瑟醫療財團法
    人若瑟醫院（下稱若瑟醫院）門診收據、張維修藥局估價單
    、正峰診所藥品明細收據（見本院卷第63至64頁）為憑。經
    核上開醫療收據就診科別、購買醫材品項，均可認與原告因
    本件車禍所受傷勢之治療有關聯，核屬必要費用，惟上開收
    據總額自費部分合計僅2,763元，原告未提出有支出超過此
    範圍醫藥費之證明，是原告請求被告給付醫療費，於2,763
    元之範圍內為有理由，逾此範圍則無根據。
　⒉增加生活上需要之費用部分：原告主張因車禍受傷，其母親
    需請假照顧原告，因此請求被告賠償增加生活上之需要費用
    2,000元等語。惟查原告受傷至若瑟醫院急診，該院醫師開
    立診斷證明書，囑言原告於109年4月25日急診檢查及治療，
    於同年4月27日門診追蹤治療，並無原告所受傷勢需全日或
    半日看護、為時多久之記載或醫囑，有上開刑事案件卷宗內
    原告診斷證明書可查（見偵卷第11頁），又原告未能提出其
    傷勢確有由專人看護照顧必要之證明，是原告主張其受傷由
    原告母親請假照顧，請求被告賠償此增加生活上需要之費用
    2,000元，即屬無據。
　⒊慰撫金部分：被告過失傷害原告之身體，致原告受有上載傷
    害，造成生活上不便及精神上痛苦，原告依前揭法律規定，
    請求被告給付非財產上之損害精神慰撫金，於法有據。本院
    審酌原告於本件言詞辯論時及被告於上開刑事案件審理時自
    陳之學經歷、職業、經濟能力、家庭狀況（見本院卷第61至
    62頁、本院110年度交易字第23號卷第61頁，因均屬個人隱
    私，僅予參酌，不予揭露），及本院依職權調取之兩造稅務
    電子閘門資料（見本院卷第35至57頁），暨被告就本件交通
    事故之過失情狀、原告所受傷勢、精神上痛苦程度等一切情
    狀，認本件精神慰撫金以15,000元為允當，逾此範圍之請求
    ，核屬過高。
　⒋綜上，原告因本件車禍所受損害合計為17,763元（計算式：2
    ,763元＋15,000元＝17,763元）。
五、給付無確定期限者，債務人於債權人得請求給付時，經其催
    告而未為給付，自受催告時起，負遲延責任。其經債權人起
    訴而送達訴狀，或依督促程序送達支付命令，或為其他相類
    之行為者，與催告有同一之效力；又遲延之債務，以支付金
    錢為標的者，債權人得請求依法定利率計算之遲延利息。但
    約定利率較高者，仍從其約定利率；應付利息之債務，其利
    率未經約定，亦無法律可據者，週年利率為百分之5，民法
    第229條第2項、第233條第1項及第203條分別定有明文。本
    件原告對被告請求侵權行為損害賠償，核屬無確定期限之給
    付，而本件起訴狀繕本係於110年3月8日寄存送達被告（見
    附民卷第7頁），原告請求自起訴狀繕本送達翌日起即110年
    3日19日起至清償日止，按週年利率百分之5計算之遲延利息
    ，應予准許。
六、從而，原告依侵權行為之法律關係，請求被告給付17,763元
    ，及自110年3月19日起至清償日止，按週年利率百分之5計
    算之利息，為有理由，應予准許；逾此範圍之請求，則無理
    由，應予駁回。
七、本件原告勝訴部分，係就訴訟適用小額程序所為被告敗訴之
    判決，依民事訴訟法第436條之20之規定，應依職權宣告假
    執行，原告聲請供擔保准予假執行，核無必要。又原告其餘
    之訴既經駁回，其餘假執行之聲請亦失所依據，應併予駁回
    。
八、本件係刑事附帶民事訴訟，而由本院刑事庭移送民事庭，依
    法不須徵收裁判，且至本件言詞辯論終結時，亦未增生其他
    訴訟費用。本院依民事訴訟法第79條規定，依兩造勝敗比例
    ，諭知訴訟費用負擔之比例，以備將來如有訴訟費用發生時
    ，得以確定其數額。
中　　華　　民　　國　　110 　年　　9 　　月　　17　　日
                  虎尾簡易庭  法  官  黃麗文
以上正本證明與原本無異。
如不服本判決，應於送達後20日內，以判決違背法令為理由，向
本院虎尾簡易庭提出上訴狀並表明上訴理由（上訴理由應記載原
判決所違背之法令及其具體內容、依訴訟資料可認為原判決有違
背法令之具體事實）。如於本判決宣示後送達前提起上訴者，應
於判決送達後20日內補提上訴理由書（須附繕本）。如委任律師
提起上訴者，應一併繳納上訴審裁判費。
中　　華　　民　　國　　110 　年　　9 　　月　　17　　日
    　　　　　　　　　　　　　書記官  曾鈺仁